臺灣新北地方法院行政訴訟判決
                                     110年度交字第895號
原      告  許世宗  
被      告  新北市政府交通事件裁決處
                      設新北市○○區○○路○段000號2樓
代  表  人  李忠台    住同上
訴訟代理人  黃曉妍    律師
                      住○○市○○區○○○路○段0號5樓之
                        1
上列當事人間因交通裁決事件，原告不服被告民國110年11月19
日新北裁催字第48-ZF0000000號違反道路交通管理事件裁決，向
本院提起行政訴訟，本院判決如下：
    主  文
一、原告之訴駁回。
二、訴訟費用新臺幣參佰元由原告負擔。
    事實及理由
壹、程序方面：
　　原告不服被告所為道路交通管理處罰條例第8條的裁決而提
    起撤銷訴訟，依行政訴訟法第237條之1，應適用交通裁決事
    件訴訟程序。本件因卷證資料已經明確，且本院就被告已提
    出之採證光碟（被告並以證物送達原告表示意見），而法院
    就該光碟（準文書證據）擷取光碟之錄影畫面為照片（文書
    證據），乃為該採證光碟內容原物之客觀展現，並無法院為
    主觀體會後為勘驗內容之描述記載，並非為勘驗之調查新證
    據，且該光碟（內容）被告既已送達原告表示意見，已為程
    序保障，且為避免當事人開庭之勞費及訴訟經濟，依該卷證
    資料已經明確，本院依同法第237條之7規定之裁量，於是不
    經言詞辯論，直接裁判。
貳、實體方面：
一、爭訟概要：緣原告許世宗駕駛名下車牌號碼0000-00號自用
    小客車（下稱系爭汽車），於民國（下同）110年8月19日8
    時7分時，行經國道3號南向42公里(土城交流道出口匝道)處
    時，因有「行駛高速公路違規臨時停車或停車者-無故於車
    道上停車」之違規行為，經民眾於110年8月23日檢具違規影
    片向內政部警政署國道公路警察局第六公路警察大隊（下稱
    原舉發單位）檢舉，並經員警審查後認定違規屬實，爰於11
    0年9月24日，填製國道警交字第ZF0000000號舉發違反道路
    交通管理事件通知單予以舉發，記載應到案日期為110年11
    月8日前，案件於同日移送被告，原告於110年10月1日、10
    月25日提出申訴，案經原舉發單位重新查處本件違規事實後
    ，被告於110年11月19日依原告申請，依道路交通管理處罰
    條例(下稱處罰條例)第33條第1項第8款、第63條第1項（第1
    款）及違反道路交通管理事件統一裁罰基準表等規定，製開
    新北裁催字第48-ZF0000000號違反道路交通管理事件裁決書
    裁處「罰鍰新臺幣（下同）6,000元整，記違規點數1點」。
    原告不服，遂提起本件行政訴訟。
二、原告起訴主張及聲明：
㈠、主張要旨：
　　事件當日由於本人走錯道遲了換線明白是比較不好，但因為
    上班時間快遲到，而距離槽化線也還有一小段距離，也在虛
    線上換線方向燈，方向燈也有打好打滿，而且本身也沒有打
    算插隊所以只好慢慢換線從檢舉圖片08:07:06的圖也可看到
    （真的想插隊也不會在這位置慢慢等待換線)，雖然裁決書
    函有說該道路下土城交流道上下班時間會有大量車輛，但8
    時這個時間一般不是尖峰時間，只是那天剛好忘了換線..剛
    好下交流路是紅燈才致換車道不成功，我承認遲了換線是有
    點不對，但也不可能硬換線而車身也有1/4有在左方車道上
    ，所以才出現這個情況，這樣也算是無故臨停嗎？就算是有
    需要罰6000嗎?
㈡、聲明： ⑴原處分撤銷。⑵訴訟費用由被告負擔。
三、被告答辯及聲明：
㈠、答辯要旨：
⑴、查原舉發單位回復函(被證4)及檢舉影片(附件一「RV-000000
    00000000-trKYp.wmv」00:00:22~00:00:27)，可見當時為上
    班時段且地點為出匝道，排隊車輛眾多，系爭汽車停放於車
    道線上，並非得立即行駛之狀態，自屬上開臺北高等行政法
    院108 年度交上字第285 號判決所指「停車」行為；又自影
    片截圖(被證6)可見系爭路面畫有右彎專用字樣，路邊亦掛
    有右彎專用之指示標牌，屬「右彎專用車道」，然原告將系
    爭汽車停放於車道，且有近3/4車身壓在於該車道，顯違反
    該車道行向指示，已影響行駛於出口匝道之外側車道車輛正
    常通行；且參酌臺北高等行政法院107年交上字第221號裁定
    意旨並輔以檢舉影像以觀，本件前方路段並未有與上開裁定
    所例舉情形相類之情事發生，原告指稱之走錯車道，難謂屬
    突發狀況，故原告於起訴書之主張並不解免其行政法上義務
    ，不生阻卻違法之法效，其行為仍違反安全規則第94條及管
    制規則第10條規定，自為處罰條例第33條第1項第8款裁罰範
    疇，被告據此作成裁罰處分，應無不當。
⑵、另按行政罰法第7條第1項規定：「違反行政法上義務之行為
    非出於故意或過失者，不予處罰。」，因此，不論違規行為
    人係故意或過失而違反道路交通管理處罰條例行政法上義務
    之行為，均應予處罰。是本案原告既於行駛中非遇突發狀況
    臨時停車之行為已然甚明。
⑶、再者，原告既為合法考領汽車駕駛執照之人，有車籍查詢資
    料及駕駛人基本資料（被證7）為憑，其對上述規定應知之
    甚詳，並應確實遵守。是原告前揭所述，無非單方所執之詞
    ，委無足取。綜上所述，本處依法裁處，應無違誤。原告之
    訴為無理由，陳請判決如答辯聲明所載，以維法紀。
㈡、聲明：⑴原告之訴駁回。⑵訴訟費用由原告負擔。
四、爭點：
㈠、原告是否有原處分所指「行駛高速公路無故於車道上停車」
    之違規事實？
㈡、原告主張忘了換線，是否構成違規免責之正當事由？
五、本院的判斷：
㈠、前提事實：
    爭訟概要欄所載之事實，除上開爭點外，其餘事實業據原告
    於起訴狀所不爭執，且有民眾檢舉明細、國道警交字第ZF00
    00000號舉發違反道路交通管理事件通知單、移送記錄及送
    達資料、原告申訴書、內政部警政署國道公路警察局第六公
    路警察大隊110年10月15日國道警六交字第1106704278號函
    、新北裁催字第48-ZF0000000號道路交通管理事件裁決書及
    合法送達證書、 內政部警政署國道公路警察局第六公路警
    察大隊111年1月22日國道警六交字第1116700119號函附擷取
    違規照片、汽車車籍查詢資料及駕駛人基本資料、採證光碟
    等資料足資佐證（見本院卷第53頁至第97頁），此事實應堪
    認定。
㈡、應適用之法令：
⑴、高速公路及快速公路交通管制規則第10條：「汽車在行駛途
    中，除遇特殊狀況必須減速外，不得驟然減速或在車道中臨
    時停車或停車。」。
⑵、道路交通安全規則第94條第2項：「汽車除遇突發狀況必須減
    速外，不得任意驟然減速、煞車或於車道中暫停。前車如須
    減速暫停，駕駛人應預先顯示燈光或手勢告知後車，後車駕
    駛人應隨時注意前車之行動。」
⑶、道路交通管理處罰條例：
①、第7 條之1 ：
    對於違反本條例之行為者，民眾得敘明違規事實或檢具違規
    證據資料，向公路主管或警察機關檢舉，經查證屬實者，應
    即舉發。但行為終了日起逾七日之檢舉，不予舉發。
②、第33條第1 項第8 款、第6 項：
    汽車行駛於高速公路、快速公路或設站管制之道路，不遵使
    用限制、禁止、行車管制及管理事項之管制規則而有下列行
    為者，處汽車駕駛人新臺幣三千元以上六千元以下罰鍰：八
    、違規減速、臨時停車或停車。第一項之管制規則，由交通
    部會同內政部定之。
③、第63條第1 項第1 款：
    汽車駕駛人有下列各款所列條款之一者，除依原條款處罰鍰
    外，並予記點：一、有第三十三條第一項、第二項、第三十
    八條第一項、第四十條、第四十五條、第四十七條第一款至
    第三款、第四十八條、第四十九條或第六十條第二項第一款
    、第二款情形之一者，各記違規點數一點。
⑷、按「本細則依道路交通管理處罰條例第九十二條第四項規定
    訂定之。」、「處理違反道路交通管理事件之程序及統一裁
    罰基準，依本細則之規定辦理。前項統一裁罰基準，如附件
    違反道路交通管理事件統一裁罰基準表。」，違反道路交通
    管理事件統一裁罰基準及處理細則第1 條、第2 條第1 項、
    第2 項分別亦有明定，是違反道路交通管理事件統一裁罰基
    準及處理細則即係基於法律之授權所訂定，而該處理違反道
    路交通管理事件之統一裁罰基準（即「違反道路交通管理事
    件統一裁罰基準表」）已考量「違反事件」、「法條依據」
    、「法定罰鍰額度或其他處罰」、「違規車種類別或違規情
    節」、「期限內繳納或到案聽候裁決者」、「逾越應到案期
    限30日內，繳納罰鍰或到案聽候裁決者」、「逾越應到案期
    限30日以上60日以內，繳納罰鍰或到案聽候裁決者」、「逾
    越應到案期限60日以上，繳納罰鍰或逕行裁決處罰者」等因
    素，作為裁量之標準，並未違反授權之目的及裁量權之本質
    ，是其不僅直接對外發生效力，且被告亦應受其拘束而適用
    之。
⑸、行政罰法第7 條第1 項規定：「違反行政法上義務之行為非
    出於故意或過失者，不予處罰。」。
㈢、觀諸道路交通管理處罰條例第1 條、第33條第1 項第8 款
    等規定，該道交條例制定之目的，乃在於維護交通秩序、確
    保交通安全，對於影響交通安全及順暢之行為，課予罰鍰等
    行政罰處分，以促進民眾遵守交通規則，於國道上違規停車
    ，會造成國道交通壅塞，對國道交通的順暢產生影響，難謂
    無危害交通安全（臺北高等行政法院 106 年度交上字第 24
    5 號判決意旨參照）。
㈣、按所謂『停車』與『行駛』的概念區分，是以有無『立即行駛』作
    為判別標準，『立即行駛』就是『行駛』；反之，『非立即行駛』
    就是停車，而『臨時停車』，因為並非『立即行駛』，當然為『
    停車』的概念所涵蓋，至於道交條例第3條 第10款將臨時停
    車定義為『指車輛因上、下人、客，裝卸物品』及『停止時間
    未滿3 分鐘』與『保持立即行駛之狀態』等法律構成要件要素
    ，此乃『停車』之特別規定，只有符合道交條例第3條第10款
    規定之各項法律構成要件要素，才該當於『臨時停車』之定義
    ，否則如有其中一法律構成要件要素不合致，即應回歸適用
    『停車』之定義（臺北高等行政法院108 年度交上字第285 號
    判決意旨參照）　　
㈤、原告行政訴訟主張略以：「因當時走錯車道，且距槽化線還
    有一小段距離，便於白虛線上打方向燈欲換車道，然遇紅燈
    才致停放於該處，並非無故臨停。」等語置辯。惟查：
⑴、依內政部警政署國道公路警察局第六公路警察大隊111年1月2
    2日國道警六交字第1116700119號函覆說明事項四（見本院
    卷第83頁至第87頁）「㈤．．．本大隊另經再次重複檢視本案檢
    舉人所提供之行車影像紀錄影片，影片一開始日期時間顯示
    「2021/08/1908:06:48」，即為110年8月19日8時6分48秒許
    ，影片情形分述如下（以下僅述明影片時間）：
①、依採證照片所示（見本院卷第89頁至第90頁）：於6分58秒至
    59秒許，從檢舉人之行車影像畫面可見，於路旁有設立「外
    侧車道右彎專用」牌面，且於路面劃設「右彎方向」之指示
    線，駕駛人有義務遵循道路交通標線指示行駛。
②、依採證照片所示（見本院卷第91頁）：於7分3秒許，從檢舉
    人之行車影像畫面可見，右轉彎專用車道之路面上有劃設「
    右彎方向」之指示線。
③、依採證照片所示（見本院卷第92頁）：於7分7秒許，從檢舉
    人之行車影像畫面可見，右轉彎專用車道之路面上有劃設「
    右彎方向」之指示線。
④、旨揭車輛行經至違規地點前，路旁之標誌及路面之指示線，
    早已告知用路人，如非右轉彎專用車輛，應提早變換車道至
    出口匝道之中線車道，本案旨揭車輛既非右轉彎專用車輛，
    依規定即不能占用該車道行驶。」。
⑵、依上開函覆說明，足見當時為上班時段且地點為出口匝道，
    排隊車輛眾多，系爭汽車停放於車道線上，並非得立即行駛
    之狀態，自屬上開臺北高等行政法院108 年度交上字第285 
    號判決所指「停車」行為；又依上開影片截圖所示，系爭路
    面畫有右彎專用字樣，路邊亦掛有右彎專用之指示標牌，屬
    「右彎專用車道」，原告將系爭汽車停放於車道，且有近3/
    4車身壓在於該車道，顯違反該車道行向指示，已影響行駛
    於出口匝道之外側車道車輛正常通行，輔以檢舉影像以觀，
    本件前方路段並未有突發狀況或有緊急避難情況，故原告於
    起訴狀之主張當時走錯車道，並不解免其行政法上義務，不
    生阻卻違法之法效。
⑶、綜上所述，系爭車輛駕駛因貪圖一時之便，不願跟著出口匝
    道之中線車道之車輛依序排隊接往平面道路行駛，逕自占用
    右轉彎專用車道，致旨揭車輛行經至違規地點，因當時出口
    匝道之中線側車道車多，而無法順利變換車道至出口匝道之
    中線車道，旨揭車輛遂在出口匝道之中線車道與右轉彎專用
    車道間停車（車身有占用右轉彎專用車道，且右轉彎專用車
    道之前方無特殊路況），佐以本院自採證光碟內所擷取照片
    三幀（箭頭所指為本件違規車輛、見本院卷第99-103頁）以
    觀，系爭汽車已影響行駛於右轉彎專用車道之車輛正常通行
    ，易衍生事故，違規事實明確。
⑷、按行政罰法第7條第1項規定：「違反行政法上義務之行為非
    出於故意或過失者，不予處罰。」，因此，不論違規行為人
    係故意或過失而違反道路交通管理處罰條例行政法上義務之
    行為，均應予處罰。原告既為合法考領汽車駕駛執照之人，
    有車籍查詢資料及駕駛人基本資料（見本院卷第93-95頁）
    為憑，其對上述規定應知之甚詳，並應確實遵守現場標誌、
    標線、號誌指示之要求，系爭車輛無故於車道上停車違規，
    縱認非故意，亦有應注意，能注意，而未注意之過失責任，
　　原告上開主張，顯係卸責之詞，委無足採，被告依行政罰法
    第7條之規定裁罰，核無違誤。
六、本件判決基礎已經明確，兩造其餘的攻擊防禦方法及訴訟資
    料經本院斟酌後，核與判決結果不生影響，無一一論述及調
    查之必要，一併說明。
七、結論：原處分並無違誤，原告訴請撤銷為無理由，應予駁回
    。本件第一審裁判費為300 元，所以確定第一審訴訟費用額
    為300 元，由原告負擔。
八、依行政訴訟法第195 條第1 項後段、第236 條、第98條第1
    項前段、第237 條之8 第1 項、第237 條之9 第1 項，判決
    如主文。
中　　華　　民　　國　　111 　年　　3 　　月　　16　　日
                  行政訴訟庭  法  官  陳伯厚
一、上為正本係照原本作成。
二、如不服本判決，應於判決送達後20日內，向本院提出上訴狀
    並表明上訴理由（原判決所違背之法令及其具體內容或依訴
    訟資料可認為原判決有違背法令的具體事實），其未載明上
    訴理由者，應於提出上訴後 20 日內向本院補提理由書（上
    訴狀及上訴理由書均須按他造人數附繕本，如未按期補提上
    訴理由書，則逕予駁回上訴），並應繳納上訴裁判費新臺幣
    750 元。　
                              書記官  陳柔吟　　　
中　　華　　民　　國　　111 　年　　3 　　月　　16　　日